臺灣板橋地方法院民事判決　　　　　　　100年度婚字第597號
原　　　告　許熙宏
被　　　告　張麗華
訴訟代理人　洪戩穀律師
上列當事人間請求離婚事件，本院於中華民國100 年9 月27日言
詞辯論終結，判決如下：
    主    文
原告之訴駁回。
訴訟費用由原告負擔。
    事實及理由
一、原告主張：
(一)兩造於民國96年7 月26日結婚，未育有子女，被告是大陸地
    區人民，婚後被告來臺與原告共同生活，婚後一、二年，原
    告深感幸福，深信在經過兩段失敗的婚姻後，終於找到可以
    共度一生的美好伴侶。惟好景不常，首先被告常抱怨原告對
    其在大陸之子不關心，且在原告告知家中經濟吃緊，無法支
    應其返鄉過節的費用，請求被告不要返鄉過節，但被告竟擅
    自加入互助會標會返鄉，自行購買全新機車，原告身為丈夫
    ，心中著實擔心被告在外的舉債會影響家中經濟，在與被告
    溝通中，被告固執表示自己會工作賺錢負責償還欠款，不必
    原告管，惟原告為其配偶，真的能置身事外嗎？如同在此兩
    人水火不容之當下，對其信用卡未付的新台幣（以下同）4
    萬餘元，原告身為信用卡主卡人為顧及信用，在收入吃緊情
    況下，只能繳交最低金額以分期付款方式償付。
(二)被告於99年回大陸過節返臺後，發覺其對原告的情感有非常
    大的變化，更常埋怨原告不夠關心，甚且提出分房而睡的要
    求，原告體恤被告有時需早起至樹林區大同山幫人理髮，雖
    不贊成夫妻分房睡，亦無多言。惟被告變本加厲，聲稱原告
    睡相差，會打擾其睡眠，故要求大部分時間會睡另一間房，
    而若有需要時可到該房找她，原告當下怒斥，夫妻分房而睡
    感情會變淡而不表贊同，惟被告仍一意孤行，令原告感覺兩
    人已漸行漸遠，被告已於三、四個月前將其衣物完全搬離夫
    妻臥房，為此已有近半年未有夫妻性生活，如此之婚姻還能
    維繫乎？
(三)原告一再告知被告不要分房而睡，給予其修補感情之機會，
    惟被告不願妥協，對原告怒言相向，引爆爭端，至此原告已
    完全心灰意冷，遂提出離婚之要求，被告竟要求分配一半房
    產始願離婚，原告當然不願意，且97年間即曾應被告要求以
    保單貸款10萬元交予被告在大陸海南購地，原告亦無取回之
    意，就當成離婚之代價，惟被告不同意，至此夫妻關係降至
    冰點，已名存實亡。
(四)原告在模具製造廠工作，若無加班每月薪資近5 萬元而已，
    在金融海嘯時工廠放無薪假，造成那年家中經濟經常捉襟見
    肘，那也是被告嫁來臺灣的第一年，故無法有多餘之金錢奧
    援被告大陸之子，致被告對原告多所埋怨，憑心而論，放無
    薪假非原告所能掌握，且原告尚有房貸、儲蓄險保費（準備
    養老用）等生活開銷，在此情況下，被告怎能不體恤反而埋
    怨原告呢？
(五)被告日前至法院訴請原告需支付其每月2 萬元生活費，聲稱
    原告未給予生活費致其生活困頓。而實情是，自99年8 月5
    日給予其1 萬元左右之家計費後，原告便無再給予，因原告
    多次要求被告不要分房而睡，被告執意不從，並爭吵愈烈，
    原告決意不再維繫此有名無實之婚姻，故而不再給予家計費
    。事實上，原告亦發覺被告對原告已無愛意，甚至提出兩人
    像當朋友一般即可，且願意支付原告房租，給予其5 年期間
    在臺灣賺錢，其後便回大陸照顧其子，如此荒誕之事，原告
    當然拒絕。被告表示若給其一半房產則同意離婚，若無則同
    意以朋友相待之說，顯見被告只想利用其陸配之身分在臺灣
    賺錢，無意與原告做實際之夫妻。況被告一直以來均在檳榔
    攤工作，也持續其理髮工作，99年9 月起每天都在晚間11時
    30分始返家，並詢問原告是否可以不要離婚，其要開理髮廳
    ，如此情況，被告是否真如其所言三餐無以為繼。
(六)綜上所述，原告與被告之婚姻已名存實亡，原告不願兩人在
    同一屋簷下，彼此不聞不問、形同陌路下繼續共同生活，為
    此依民法第1052條第2 項規定之事由請求離婚。並聲明：請
    准原告與被告離婚。
二、被告方面：
(一)被告與原告均為再婚之人，在被告未與原告結為夫妻之前，
    被告即已告知原告，被告與前夫生有一子許環棚（西元1994
    年11月1 日生），原告在與被告認識之初亦已知悉被告育有
    一子，兩造自96年結為夫妻後，被告隻身來臺與原告展開夫
    妻生活，獨留一子在大陸，由於前夫因病去世，兒子尚屬年
    幼，被告為幼子之母親，自是盼望、渴望幼子能得到原告視
    如己出之照顧，此乃人母之心聲，而被告自與原告婚後來臺
    定居，由於原告每以被告既嫁至臺灣，與原告同住生活，合
    當以臺灣家庭為生活重心，無需時時惦念大陸之子，被告是
    有抱怨原告不關心被告之子之舉，合先敘明。
(二)被告自96年間嫁與原告來臺定居後，深知原告職場工作辛苦
    ，維持家計不易，除撙節開銷，更希憑一己之力，分擔減少
    原告之開支，因此，在事前告知原告之下，被告參加本地互
    助會，藉由標得之互助會款項，用以支付返回大陸所需費用
    ，並以標得之互助會款，於數月前購買全新機車乙輛，用以
    至新北市樹林區大同山為人理髮，賺取微薄費用，貼補家用
    ，而被告參加本地互助會，按月應繳會款，均由被告自行負
    擔，被告未曾因參加互助會而向原告借貸付款，亦未因參加
    互助會無力還款，而添加原告之經濟負擔，原告謂被告無視
    伊在外舉債（即參加互助會），若日後無力償還，原告將為
    被告償還欠款之說法，容係原告誤會所致，要無此事。
(三)原告另稱被告自去年回大陸過節返臺後，對原告之感情即由
    濃轉淡至為疏離，關此，純為原告個人懸揣之詞，被告嚴詞
    否認；而原告稱被告惡言相向，無視原告要求夫妻應同床而
    眠，堅持分房而睡，此為原告臨訟飾詞，被告否認要求與原
    告分房各睡，蓋如證人鄧世勳於鈞院100 年7 月12日結證所
    稱，原告睡覺不喜歡冷氣盈室，而被告需有冷氣始能成眠，
    原告於是刷卡添購冷氣機乙台，安裝於另一房間，並要被告
    在裝有冷氣之房間就寢，被告絕無原告所稱執意分房而睡；
    至於原告稱因被告堅持分房而睡，夫妻半年未有親密行為，
    容有說明必要，被告既認定原告是託付終身之配偶，而自大
    陸遠嫁臺灣，深知魚水之歡，乃維繫夫婦情感之橋梁，作為
    人妻之被告豈有拒絕原告之理？況且，被告並未離家，亦未
    租屋在外，兩造同宅共居，只是睡於不同房間，苟原告欲與
    被告燕好，何只囿於原告房間始得遂行夫妻敦倫之禮，抑有
    進者，夫妻之共同生活，心靈與肉慾兩者需兼籌並顧，不宜
    畸重畸輕，原告徒以兩造半年未有肌膚之親，遽謂彼此婚姻
    已難維繫，實屬乏據指摘，難認適合有理。
(四)原告稱其向被告表明離異，被告要求原告須將名下所有房屋
    一半產權歸伊所有，始願仳離；且稱被告為圖留在臺灣工作
    賺錢，向原告表示願支付房租，使被告得以滯臺多年，攢積
    錢財回大陸照顧兒子之說法，純為原告片面之詞，被告否認
    ，蓋被告既嫁與原告為妻，而夫妻互負同居之義務，法有明
    文，被告何須支付租金與原告共同居住生活，原告上開陳詞
    ，有違事理之常，無足置採。至於原告謂被告自99年9 月起
    至今，每日至深夜11時30分許才晚歸，亦非實在，蓋被告先
    前會於深夜才返抵家門，誠如原告起訴狀所言，被告因友人
    開設檳榔攤缺乏人手須人代班，是商請被告至檳榔攤代班，
    才會深夜返家，目前檳榔攤無需被告代班，被告已有多日未
    在檳榔攤代班，現在被告最遲於晚間8 、9 時即已返家，原
    告所謂被告每日遲至深夜11時30分始返家，要非實情。
(五)今者，原告固對被告多所指摘，認為兩造婚姻無法維繫，悉
    因被告個人無理偏執所致，是原告主張雙方婚姻已是名存實
    亡，彼此形同陌路云云，惟原告主張之事實內容，乃是一般
    夫妻常見之爭執，誠如證人鄧世勳結證稱兩造所以自99年8
    、9 月間不相聞問，感情生變轉淡，未如往昔恩愛逾恆，厥
    因彼此生活習慣，感情相左所致，渠等爭吵言語激烈，但雙
    方未曾拳腳相向，由證人鄧世勳上開證述瞭然可知，兩造縱
    因細故爭執，縱有惡口，但彼此不曾大打出手，互控傷害，
    並未嚴重侵害原告之人格尊嚴及生命安全，何況，被告當庭
    表明願意調整自己之觀念態度、作法以維繫夫妻關係，證人
    鄧世勳在鈞院上開審判期日結證亦稱，就其個人多年來分租
    兩造住所，長期觀察兩造婚姻互動而言，其認為渠等目前之
    婚姻關係，尚未達到任何人在此處境下，都無維持此婚姻之
    意願、客觀條件。綜上所述，原告所執離婚事由，並未危及
    兩造婚姻關係之維繫至明，原告據此請求鈞院准予判決離婚
    ，顯然於法無據。並聲明：請求駁回原告之訴。
三、本院當庭協議整理兩造本件事實上及法律上之爭點如下：
(一)兩造所不爭執之事項：
１、兩造於96年7 月26日結婚，被告是大陸人士，現婚姻關係存
    續中。
２、未育有子女。
(二)兩造所爭執之事項：
    原告主張兩造感情破裂已達難以維持婚姻之重大事由，被告
    否認。
四、兩造於96年7 月26日結婚，未育有子女，被告是大陸地區人
    民，現婚姻關係存續中，有原告所提之戶籍謄本附卷可證。
    原告主張兩造感情破裂已達難以維持婚姻之重大事由，係以
    被告常抱怨原告對其在大陸之子不關心，且在原告經濟吃緊
    時，被告竟擅自加入互助會標會返鄉，自行購買全新機車，
    致原告擔心被告在外舉債行為將影響家中經濟；被告於99年
    回大陸過節返臺後，對原告的情感發生重大變化，迭埋怨原
    告不夠關心，甚且提出分房而睡的要求，其後更變本加厲，
    聲稱原告睡相差，會打擾其睡眠，故要求大部分時間會睡另
    一間房，而若有需要時可到該房找她，由於被告堅持分房，
    近半年來夫妻未有性生活；抑有進者，原告多次告知被告，
    夫妻不應分房各睡，被告竟惡言相向引爆爭端，令原告心灰
    意冷，遂提出離婚要求，豈料被告要求原告一半房產始願離
    婚；尤甚者，被告竟提出兩人像當朋友一般即可，其願意支
    付原告房租，給予其5 年時間在臺灣賺錢，俟其積蓄錢財回
    大陸照顧其子，顯見被告僅係意圖利用其為原告大陸配偶身
    分在臺灣賺錢，對原告已無愛意，兩造婚姻已經名存實亡，
    雙方形同陌路，原告不願與被告繼續共同生活。被告坦承由
    於原告每以被告既嫁至臺灣，合當以臺灣家庭為生活重心，
    無需時時惦念大陸之子，因此被告確有抱怨原告不關心被告
    之子，惟否認其餘各情，並以前詞置辯。本院查：
(一)原告所舉證人鄧世勳本院審理中結證稱：「（你認識兩造嗎
    ？）是的。兩個人都熟，跟原告比較熟。」「（兩造感情如
    何？）兩造感情很淡，我向原告分租房子住，從93年住到現
    在，他們大約在99年8 、9 月間後因為感情問題還有生活習
    慣問題，就分房睡，彼此不相聞問，從那時候開始就沒有一
    起吃飯，沒有一起坐下來聊天，沒有一起出去。他們彼此會
    吵架，大概都是為了生活上問題吵架，舉例說原告睡覺不喜
    歡吹冷氣，但是被告要吹冷氣。」「（你覺得兩造感情冷淡
    是誰的問題？）兩造都有問題，對女方來說，男方不夠體貼
    ，對於男方來說，他覺得女方對他的態度，感情有一些變化
    。」「（他們沒有達成離婚協議，是因為被告要求分房產的
    一半，沒有談成嗎？) 這應該是其中之一的原因。」「（兩
    造爭吵會很激烈嗎？）言語上很激烈，但不至於動手。」「
    （你覺得男方覺得女方對他的感情有變化，可否具體說明？
    ）因為女方對於男方有一些要求，比如經濟上或所謂生活細
    節上，男方礙於經濟能力或他的個性，沒有辦法配合或改變
    。所以在女方感受上，就會覺得挫折，日積月累下來，感情
    有一些變化。」「（你剛才所講是你個人主觀認為還是有客
    觀證據？）是從原告的描述及被告的抱怨及我個人觀察得到
    這樣的看法。」「（根據你的觀察，或從兩造的陳述及抱怨
    ，依你個人認為兩造婚姻是不是可以走的下去？）沒有感情
    的婚姻是不能維持的，他們目前的感情是非常的淡。」「（
    如果兩造觀念、態度略為調整，這個婚姻是不是可以再維持
    ？或者任何人處於這種狀況都沒有維持婚姻的意願？）如果
    兩造觀念、態度可以調整的話，是可以維持婚姻，但是他們
    是不是有調整的意願，我沒有辦法回答。以他們目前的狀況
    是沒有達到任何人都沒有辦法維持的情形」等語。依證人鄧
    世勳所言，兩造感情由濃轉淡，依其觀察所得，雙方都有問
    題，被告覺得原告不夠體貼，被告對原告在經濟或生活細節
    上有一些要求，原告礙於經濟能力或其個性，沒有辦法配合
    或改變，長期日積月累結果，被告感受挫折。對原告而言，
    其覺得被告對原告的態度，感情有一些變化。兩造爭吵均是
    為了生活上問題，言語上激烈，但不至於動手。被告亦坦承
    由於原告每以被告既嫁至臺灣，合當以臺灣家庭為生活重心
    ，無需時時惦念大陸之子，因此被告確有抱怨原告不關心被
    告之子之情。由此可見，兩造僅是因經濟問題或生活習慣及
    態度上之摩擦，情況並非嚴重。
(二)至於兩造分房而睡，原告主張乃被告執意為之，被告否認其
    情，並辯稱乃因原告睡覺不喜歡吹冷氣，被告需有冷氣始能
    成眠，原告於是刷卡添購冷氣機乙台，安裝於另一房間，並
    要被告在裝有冷氣之房間就寢，被告絕無原告所稱執意分房
    而睡等語。參以證人鄧世勳證稱兩造生活習慣不合，原告睡
    覺不喜歡吹冷氣，被告要吹冷氣。原告亦自承上情，並陳稱
    其在另一房間安裝冷氣供被告使用，如原告未同意被告於另
    一房間就寢，又如何會安裝冷氣供被告使用，是被告前揭所
    辯即非無據。按夫妻或因生活習慣或因作息時間不能配合，
    為免干擾對方而分房睡覺者，所在多有，夫妻感情是否和睦
    存乎一心，同房與否並非絕對標準。原告主張被告執意分房
    而睡致令雙方感情轉淡，未能舉證以實自無可採。
(三)兩造均為再婚之人，原告在與被告結婚之前，被告即已告知
    其與前夫生有一子，兩造結婚後，被告隻身來臺與原告共同
    生活，由於前夫因病去世，獨留其子在大陸生活，被告身為
    母親，心中有所掛念，更盼望其子能得到原告視如己出之照
    顧，此乃人母之心聲，被告逢年過節返鄉探視其子及親人，
    實屬人情之常，並非過分要求，以原告之經濟能力亦非不能
    負擔（原告自陳其擔任模具工，每月薪資約4 萬5000元，如
    有加班可達5 萬元，尚有房貸180 萬元未為清償，每月負擔
    房貸本息1 萬5000元，另有二件儲蓄保險，每月需繳納保險
    費合計1 萬1000元，扣除此固定支出後，每月尚有1 萬9000
    元至2 萬4000元可供支配使用，此外尚有租金收入），原告
    未能體諒被告心情，拒絕提供被告返鄉費用，被告對其有所
    抱怨，並自食其力以工作所得參與民間互助會，再標取會金
    供為返鄉費用及購買工作所需之代步工具，實難苛責。
(四)又兩造係96年7 月26日結婚，至今僅4 年3 月，原告自陳婚
    後一、二年深感幸福，深信在經過兩段失敗的婚姻後，終於
    找到可以共度一生的美好伴侶。足見，兩造婚姻生活中有相
    長之時間，感情融洽親密，原告深感幸福。且據原告所主張
    之離婚事實觀之，均屬一般夫妻常見之爭執，情況並非嚴重
    ，證人鄧世勳亦結證稱，如果兩造觀念、態度可以調整，婚
    姻仍可維持，原告所執離婚事由，並未危及兩造婚姻關係之
    維繫至明。如兩造能本於結婚初衷，基於夫妻情誼，本著互
    信互諒之態度，相互扶持、彼此尊重，相信兩造感情猶有改
    善空間。被告陳稱其已為維繫婚姻而做出改善之努力，在家
    有做家事，並要搬去與原告同房，惟原告把門上鎖拒絕被告
    同房，且切斷電話、冷氣，不讓被告使用。原告坦承其有切
    斷電話、冷氣，不讓被告使用之舉。由此可見，被告有意為
    維繫婚姻而努力，並願配合原告之要求，然原告未曾付出努
    力，斷然拒絕被告之善意，甚而切斷電話、冷氣，加深夫妻
    裂痕，如因此致令夫妻感情惡化，應可歸責原告。
五、按民法第1052條第2 項前段規定：「有前項以外之重大事由
    ，難以維持婚姻者，夫妻之一方得請求離婚。」，乃抽象的
    、概括的離婚事由，係民法親屬編於74年6 月3 日修正時，
    為因應實際需要，參酌各國立法例，導入破綻主義思想所增
    設。但其事由應由夫妻之一方負責者，僅他方得請求離婚，
    是其所採者為消極破綻主義精神，而非積極破綻主義。所謂
    難以維持婚姻之事由，須該事由足以妨害婚姻互敬、互愛、
    互信、互諒之基礎，任何人處於同一境況，均將無法維持婚
    姻，始足當之。本件依前所述，兩造婚後一、二年，感情融
    洽親密，原告深感幸福，嗣因原告未能體諒被告為人母思念
    其子之心情，拒絕提供返鄉費用，致被告對原告有所抱怨，
    原告對被告擅自加入互助會、購買機車亦多所指責，又因一
    些生活習慣細節之摩擦，致令夫妻感情生變，惟夫妻摩擦爭
    執，亦僅近一年之事，且依兩造及證人所陳各情觀之，情況
    亦非嚴重，如兩造於觀念、態度上有所調整，婚姻仍可維持
    ，並未達任何人倘處於同一境況，均將無法維持婚姻之程度
    。再者，被告已釋出改善之行動，原告片面拒絕善意，任令
    夫妻感情惡化，其咎在原告。是原告以兩造有難以維持婚姻
    之重大事由，訴請判決離婚，即屬無理由，應予駁回。
六、本件事證已臻明確，兩造其餘攻擊防禦方法，與本件結果不
    生影響，爰不一一論述。
七、訴訟費用負擔之依據：民事訴訟法第78條。
中    華    民    國    100   年    10    月    18    日
                    家事庭  法  官  毛崑山
以上正本證明與原本無異。
如對本判決不服，應於判決送達後20日內向本院提出上訴狀。
中    華    民    國    100   年    10    月    18    日
                            書記官  許力方